臺灣高等法院臺南分院刑事判決　　　　　九十一年度上易字第九一號　Ａ
　　　上　訴　人
　　　即　被　告　乙　○　○
　　　選任辯護人　黃　曜　春
右上訴人因竊盜案件，不服臺灣嘉義地方法院九十年度易字第二六二號中華民國九十
一年五月三十日第一審判決（起訴案號：臺灣嘉義地方法院檢察署九十年度偵字第四
九六號），提起上訴，本院判決如左：
      主      文
上訴駁回。
      事      實
一、乙○○係國興鐵櫃工廠之負責人，因與丁○○有租金等債務糾紛，遂夥同工廠之
    員工呂儒龍、莊建賢（均經原審判處徒刑確定）共同基於意圖為自己不法所有之
    犯意聯絡，結夥三人於八十九年十一月二十日晚上八時三十分許，由莊建賢駕駛
    乙○○所有藍色無牌照之自用小貨車，搭載乙○○、呂儒龍二人，至丁○○向乙○○承租位於嘉義縣太保市舊埤里一一八之二號房屋經營現無人居住之「亭園Ｋ
    ＴＶ小吃部」，由呂儒龍以腳踹開上鎖之大門，毀壞門扇而進入店內（無故侵入
    建築物部分未據告訴），先竊取丁○○所有之金嗓伴唱機一台（含電視機一台及
    喇叭二具），得手後載運至嘉義縣太保市新埤里三四０號國興鐵櫃工廠二樓之倉
    庫內藏放，再由莊建賢駕駛乙○○所有之車牌號碼ＴＲ—二五二號大貨車（起訴
    書誤載為自用小貨車）搭載乙○○、呂儒龍前往「亭園ＫＴＶ小吃部」，竊得金
    嗓伴唱機四台（含電視機四台及喇叭八具），並載運至上開工廠前之空屋內藏放
    。嗣經丁○○報警循線查獲。
二、案經嘉義縣警察局水上分局報請臺灣嘉義地方法院檢察署檢察官偵查起訴。
      理      由
一、訊據被告乙○○（下稱被告）矢口否認曾於前揭時地與呂儒龍、莊建賢共同竊取
    丁○○財物之事實，辯稱：伴唱機是呂儒龍與莊建賢偷的，與伊無關，當晚伊與
    丙○○在福州伯住處喝酒，並未與呂儒龍、莊建賢在一起，本案伊係遭呂儒龍等
    人設計陷害云云。
二、經查：
    （一）被害人丁○○於右揭時地於其承租之「亭園ＫＴＶ小吃部」內失竊金嗓伴
          唱機五台（含電視機五台及喇叭十具），業據丁○○指訴在卷，並有其領
          回部分失物所立之贓物認領保管單三紙附卷足稽。
    （二）被告前將其所有位於嘉義縣太保市舊埤里一一八之二號處所出租與丁○○
          經營「亭園ＫＴＶ小吃部」，因與丁○○有租金糾紛，而於八十九年十一
          月十九日叫莊建賢切斷該小吃部之電源，此為被告所不否認，並經莊建賢
          於原審證述屬實，而該小吃部原經被告申設有保全系統，因發生人為斷電
          之異常情形，經保全人員到場處理，被告當時在場告知前來之保全人員稱
          若有情況自己會處理，此經證人即到場處理之保全人員羅敏聰於原審證述
          屬實，並有被告所簽名之緊急處理報告書一紙在卷可稽，被告且於警訊中
          自承：伊當時有通知保全公司，如該小吃部有狀況發生，若非伊本人通知
          ，均不必理會等語（見警卷第二頁背面），翌日（即二十日）該小吃部即
          於缺乏保全之情況下被竊，若非被告計畫，焉有如此巧合之理？
    （三）共犯呂儒龍於警訊中供稱：「八十九年十一月二十日下午八時三十分許，
          莊建賢向我說，乙○○叫我一起到亭園ＫＴＶ小吃部內搬運點唱機，後由
          莊建賢駕駛一部無牌照一點五噸小貨車，載我及乙○○至該小吃部，進入
          包廂第一間，因門鎖住，由我踹開大門，三個人合力將一台點唱機搬運至
          小貨車上，載至國興鐵櫃工廠前魚池旁之空屋藏放後，再由莊建賢至工廠
          內，換一部ＴＲ—二五二藍色大貨車，三人再至該小吃部竊取另四台伴唱
          機至上開空屋藏放」、「經乙○○之指示，我與莊建賢於八十九年十一月
          二十日上午六時三十分許在該空屋內，將點唱機分解，值錢的主機交由李
          國楨藏在另一個地方，外殼部分由我與莊建賢載運至蒜頭糖廠農場排水溝
          丟棄」、「於八十九年十一月二十三日下午七時許，乙○○將點唱機之電
          視賣給我哥哥呂宗敏二台，由莊建賢將電視機搬到我家，經我告知是贓物
          ，我哥哥就把電視機還給乙○○」、「事後乙○○有言明要分別給我與莊
          建賢十萬元」（八十九年十二月十九日及二十四日警訊筆錄）、「被告李
          國楨是我們老闆，當天下班我們在檳榔攤喝酒，被告乙○○要我們去幫忙
          搬東西，搬上車以後才說不是他的，然後我們載回去國興鐵櫃工廠藏匿」
          、「我們沒有用工具，被告乙○○要我們踹門，那個門輕輕踹就一個洞，
          我們從那個洞伸手進去將喇叭鎖打開，那是在當天晚上八時許」（原審九
          十年三月二十一日訊問筆錄）、「第二次把東西搬運上車時，被告乙○○
          才說那些點唱機不是他的，他說因為沒有收到租金，他要拿那些東西來抵
          」、「後來莊建賢打電話到我家，跟我媽說我們去偷東西，我才跟我哥（
          呂宗敏）說那是贓物，電視在我家已經放了一、二天」（原審九十年四月
          四日訊問筆錄）等情，核與共犯莊建賢所供：「是由乙○○提議，由我駕
          駛工廠所有之無牌自小貨車載運乙○○及呂儒龍至案發地，由呂儒龍踹開
          門，三人合力將一台點唱機搬上車，載回工廠內藏放，再由我駕駛另輛Ｔ
          Ｒ—二五二貨車，將其他四台點唱機載回工廠內」、「得手後將贓物藏放
          在工廠前方空屋內，隔日由我與呂儒龍拆解贓物，將外殼丟棄在蒜頭糖廠
          外產業道路排水溝，機台部分則由乙○○保管」、「我將二台電視機載到
          呂儒龍住處，後來呂的母親及大哥呂宗敏知道是贓物，就將贓物載還李國
          楨」、「乙○○事後曾告知要給我們十萬元作為代價」（八十九年十二月
          十九日及二十六日警訊筆錄）、「我記得是當天晚上七點多在他的檳榔攤
          裡面，他叫我們一起去的」、「因為那東西（指點唱機）太重了，二個人
          根本抬不動，第一台搬到車上，載到檳榔攤那邊的時候，乙○○告訴我要
          直接搬到他工廠在二樓的倉庫」、「搬第二次時，乙○○才說東西不是他
          的，乙○○有說過他跟『亭園ＫＴＶ』有金錢糾紛，那時候貨還沒有卸下
          來，他說怕被租的人發現，會到工廠找，所以他叫我們將點唱機四台帶到
          工廠對面的魚池旁邊的舊式木屋」（原審九十年四月四日訊問筆錄）等語
          就被告乙○○如何提議行竊、犯案經過及銷贓方式等並無歧異，且對謀議
          、搬運和拆解贓物之過程等細節，二人所陳復大致相符，而被告於警訊中
          自承呂宗敏曾將二台電視載至伊的住宅，說要還給伊一情（見警卷第二頁
          ），復經證人呂宗敏於原審證稱：「乙○○於八十九年十一月二十三日下
          午一時許，問我要不要買電視機，後來就由呂儒龍及莊建賢將電視載到我
          家，莊建賢有說是乙○○要他們拿給我的，隔二天，我媽知道那是贓物就
          叫我跟我弟載去（我媽開車）還給乙○○」等節綦詳；以被告當時與呂儒
          龍、莊建賢、呂宗敏等人並無仇怨，莊建賢、呂儒龍猶為被告員工，並無
          任何設計陷害被告之動機，且莊建賢、呂儒龍於警訊、偵查及原審審理中
          均坦承犯罪，渠等明知無論被告是否構成犯罪，渠等均無脫罪之可能，何
          以自始一致指認被告之犯行？而非僅推說不知情卸責予被告？彼等前揭所
          為不利於己之供述，自非不能採信。參以本案丁○○被竊之部分贓物係藏
          放在嘉義縣太保市新埤里三四０號國興鐵櫃工廠二樓之倉庫內及上開工廠
          前之空屋內，時隔一月，方由警方查獲，被告身為工廠負責人，豈有不知
          之理？他人若有意設計構陷，失竊之翌日即可報警前來，焉需延宕月餘始
          報警查獲，被告所辯被人設計云云，難以成理。
    （四）至於被告所聲請訊問之證人丙○○固到庭證稱「當天下午五點半下班我到
          被告住處，被告接到福州伯的電話叫我載被告到他那邊喝酒，到晚上十一
          點，福州伯打電話給被告的太太，叫他太太把被告載回去。」等語，惟林
          明白所證若屬真實，則如此重要之不在場證明何以未見被告於警訊或偵查
          中提出，且本案發生於八十九年十一月二十日，距本院於九十一年八月十
          九日訊問丙○○時，相隔近二年，常人就二年前之某日令其回想曾做何事
          ，已有困難，然丙○○竟仍就當日之時間細節記憶無礙，實非尋常，其係
          迴護被告，附合被告所辯甚明，尚不足採信。另被告所聲請訊問之證人陳
          銘裕、甲○○均僅證明被告工廠貨車平日使用情形，此與被告被訴是否與
          呂儒龍、莊建賢共同乘坐貨車外出行竊無涉，難為被告有利之證明，又被
          告之選任辯護人雖以呂儒龍、莊建賢所供有諸多岐異而認無證據力，惟呂
          儒龍、莊建賢自警訊、檢察官偵查、迄原審審理時，就被告涉有前揭共同
          竊盜之主要部分，所供均始終一致，其間多次訊問，問話者及記錄者因非
          同一人，取捨之間自無法一致，加以呂儒龍、莊建賢二人記憶能力不同，
          相隔多時後，再令彼等分別追憶，二人有若干時地不一之陳述，亦不足為
          奇，實難以彼等些微之差異而全盤否定其主要事實之陳述價值。本件依前
          揭（一）至（三）所述，事證明確，被告所辯核係卸責之詞，委無足採，
          其犯行堪以認定，應予依法論科。
三、核被告所為，係犯刑法第三百二十一條第一項第二款、第四款之結夥三人以上毀
    壞門扇竊盜罪。被告與呂儒龍、莊建賢等二人間就上開犯行互有犯意聯絡與行為
    分擔，為共同正犯；且其以同一竊盜犯意，先後二次前往「亭園ＫＴＶ小吃部」
    載運伴唱機，係接續為之，屬接續犯，僅論以一罪。
四、原審以被告罪證明確，因予適用刑法第二十八條、第三百二十一條第一項第二款
    、第四款之規定，並審酌被告因與被害人有債務糾紛，竟不思循正當途徑解決，
    而夥同員工竊取被害人之營業用具，造成被害人之損失，且犯後猶飾詞圖卸，態
    度不佳等一切情狀，量處有期徒刑十月。其認事用法，俱無不合，量刑亦稱妥適
    ，被告上訴意旨否認犯罪，為無理由，應駁回其上訴。
據上論結，應依刑事訴訟法第三百六十八條，判決如主文。
本案經檢察官劉欽銘到庭執行職務。
中    華    民    國      九十一      年      十      月      二十二    日
                                  臺灣高等法院臺南分院刑事第三庭
                                      審判長法官  黃    崑    宗
                                            法官  林    勝    木
                                            法官  葉    居    正
右正本證明與原本無異。
不得上訴。
                                      法院書記官  陳    嘉    琍
中    華    民    國      九十一      年      十      月      二十四    日
附錄：本判決論罪科刑條文
中華民國刑法第三百二十一條第一項
 (加重竊盜罪)
犯竊盜罪而有左列情形之一者，處六月以上五年以下有期徒刑：
一  於夜間侵入住宅或有人居住之建築物、船艦，或隱匿其內而犯之者。
二  毀越門扇、牆垣或其他安全設備而犯之者。
三  攜帶兇器而犯之者。
四  結夥三人以上而犯之者。
五  乘火災、水災或其他災害之際而犯之者。
六  在車站或埠頭而犯之者。
